【裁判字號】    98,上訴,3066
【裁判日期】    980731
【裁判案由】    毒品危害防制條例
【裁判全文】
臺灣高等法院刑事判決                98年度上訴字第3066號
上  訴  人
即  被  告  甲○○
                    （另案於臺灣臺北監獄士林分監執行中）
上列上訴人即被告因毒品危害防制條例案件，不服臺灣士林地方
法院98年度審訴字第522號，中華民國98年6月17日第一審判決（
起訴案號：臺灣士林地方法院檢察署98年度毒偵字第911號），
提起上訴，本院判決如下：
    主  文
上訴駁回。
    理  由
一、按刑事訴訟法第三百五十條、第三百六十一條、第三百六十
    二條、第三百六十七條規定，不服地方法院之第一審判決而
    上訴者，須提出上訴書狀，並應敘述具體理由，為上訴必備
    之程式；其所提出之書狀未敘述上訴理由，或僅曾以言詞陳
    述上訴理由者，均應於上訴期間屆滿後二十日內補提理由書
    於第一審法院。第一審法院經形式審查，認逾期未補提上訴
    理由者，應定期間先命補正，逾期未補正者，為上訴不合法
    律上之程式，應以裁定駁回。倘已提出上訴理由，但所提非
    屬具體理由者，則由第二審法院以上訴不合法律上之程式，
    判決駁回。而所謂具體理由，必係依據卷內既有訴訟資料或
    提出新事實、新證據，指摘或表明第一審判決有何採證認事
    、用法或量刑等足以影響判決本旨之不當或違法，而構成應
    予撤銷之具體事由，始克當之（例如：依憑證據法則具體指
    出所採證據何以不具證據能力，或依憑卷證資料，明確指出
    所為證據證明力之判斷如何違背經驗、論理法則）；倘僅泛
    言原判決認定事實錯誤、違背法令、量刑失之過重或輕縱，
    而未依上揭意旨指出具體事由，或形式上雖已指出具體事由
    ，然該事由縱使屬實，亦不足以認為原判決有何不當或違法
    者（例如：對不具有調查必要性之證據，法院未依聲請調查
    亦未說明理由，或援用證據不當，但除去該證據仍應為同一
    事實之認定），皆難謂係具體理由，俾與第二審上訴制度旨
    在請求第二審法院撤銷、變更第一審不當或違法之判決，以
    實現個案救濟之立法目的相契合，並節制濫行上訴。
二、本件上訴人即被告甲○○不服原審判決，提起上訴，其上訴
    意旨略稱：伊施用毒品乃係屬戕害個人身心健康，對社會及
    他人並未危害，伊行為雖有犯意，但情節較為輕微，對自己
    之犯行亦深表悔意，原判決量刑顯有過重，依刑法第五十七
    條審酌伊犯罪之動機、目的、手段、反社會情節程度較低，
    且伊生活、工作、智識程度都正常，犯後態度又良好，爰依
    刑法第五十九條之規定，犯罪之情狀顯可憫恕者，得酌量減
    輕其刑，懇請鈞院撤銷原判決，酌量減輕其刑云云。惟按量
    刑係屬事實審法院得自由裁量之職權，並應受比例原則等法
    則之拘束，非可恣意為之，致礙其公平正義之維護，必須兼
    顧一般預防之普遍適應性與具體個案特別預防之妥當性，始
    稱相當。而刑法第五十七條規定係科刑時應審酌被告犯罪之
    一切情狀，予以例示應注意之事項，以為科刑輕重之準據；
    至刑法第五十九條之酌量減輕其刑，必於犯罪之情狀，在客
    觀上足以引起一般同情，認為即予宣告法定最低度刑期，猶
    嫌過重者，始有其適用。故前者為量刑之標準，後者為酌減
    之依據，兩者有別，不容混淆。又量刑係法院就繫屬個案犯
    罪之整體評價，為事實審法院得依職權自由裁量之事項，量
    刑判斷當否之準據，應就判決之整體觀察為綜合考量，苟已
    斟酌刑法第五十七條各款所列情狀，而未逾越法定刑度，如
    無偏執一端，致有明顯失出失入之恣意為之情形，上級審法
    院即不得單就量刑部分遽指為不當或違法。查原判決就如何
    量定被告宣告刑之理由，業已詳敘審酌被告施用海洛因一次
    之情節，且係戕害自己身心健康，及犯後坦承犯行等一切情
    狀，予以綜合考量，在法定刑度範圍內，詳予審酌科刑，經
    核原審量刑並無濫用量刑權限，亦無其他失出或失入之違法
    或失當之處，被告置原判決前開論述於不顧，徒憑己意，任
    意指摘原審量刑過重云云，自非具體理由。另被告上訴指稱
    其雖有犯意，但情節輕微，且深表悔意乙節，要屬於法定刑
    內是否從輕科刑審酌之事項，尚不得僅執此遽為酌量減輕其
    刑。綜上所述，原判決已詳敘記載認定被告犯罪之證據及理
    由，並已審酌關於刑法第五十七條科刑之一切情狀，在適法
    範圍內行使裁量權，核無量刑輕重相差懸殊等裁量權濫用之
    違法或不當之情形，被告上訴意旨，所述無非對本件犯行表
    示悔悟及其個人主觀上對法院量刑之期盼，其所執上訴理由
    ，顯非依據卷內既有訴訟資料或提出新事實、新證據，指摘
    或表明第一審判決有何採證認事、用法或量刑等足以影響判
    決本旨之不當或違法，而構成應予撤銷之具體事由。是被告
    上訴，未以書狀敘述具體理由，揆諸上揭規定，自屬不合法
    律上之程式，爰不經言詞辯論，逕予駁回。
三、據上論斷，應依刑事訴訟法第三百六十七條前段、第三百七
    十二條，判決如主文。
中    華    民    國    98    年    7     月    31    日
                  刑事第二十一庭審判長法  官  蘇隆惠
                                      法  官  許永煌
                                      法  官  曾家貽
以上正本證明與原本無異。
如不服本判決，應於收受送達後10日內向本院提出上訴書狀，其
未敘述上訴之理由者並得於提起上訴後10日內向本院補提理由書
（均須按他造當事人之人數附繕本）「切勿逕送上級法院」。
                                      書記官  任正人
中    華    民    國    98    年    8    月      3    日


司法院資訊處製作；財團法人民間司法改革基金會備份。
